臺灣高等法院刑事判決
109年度上訴字第4017號
上  訴  人  
即  被  告  邱士哲


指定辯護人  黃志傑律師(義辯)              
上  訴  人  
即  被  告  邱町宏


選任辯護人  陳建豪律師
            尹良律師
上  訴  人  
即  被  告  廖明傑


選任辯護人  林智群律師
上列上訴人因殺人未遂等案件，不服臺灣桃園地方法院107年度
訴字第979號、108年度易字第945號，中華民國109年9月3日第一
審判決（起訴案號：臺灣桃園地方檢察署106年度偵字第20631號
、107年度偵字第274號；追加起訴案號：107年度偵續字第325號
），提起上訴，本院判決如下：
    主  文
原判決關於甲○○、乙○○殺人未遂暨所定之應執行刑及己○○部分均
撤銷。
甲○○成年人共同故意對少年犯傷害罪，處有期徒刑叁年。未扣案
之西瓜刀壹把沒收，於全部或一部不能沒收或不宜執行沒收時，
追徵其價額。
乙○○共同犯傷害罪，處有期徒刑陸月，如易科罰金，以新臺幣壹
仟元折算壹日。未扣案之球棒壹支沒收，於全部或一部不能沒收
或不宜執行沒收時，追徵其價額。
己○○幫助犯傷害罪，處有期徒刑肆月，如易科罰金，以新臺幣壹
仟元折算壹日。 
甲○○其他上訴駁回。
    事  實
㈠甲○○成年人前於民國106 年4 月20日晚間6 時許前之某時許，
  在桃園市八德區高城六街46巷「高城公園」，與謝侑倫因細故
  發生衝突，旋遭謝侑倫夥同數名姓名、年籍不詳之人毆打，因
  此心有不甘，遂以通訊軟體WeChat（下稱微信）邀集乙○○、己○○、呂宏基、宋易昇、游聖軒、郭保成、林楷陞、袁偉恩（後
  6人所犯殺人未遂罪嫌，均因犯罪嫌疑不足，由臺灣桃園地方
  檢察署檢察官另以107 年度偵續字第325號為不起訴處分確定
  ）及數十名姓名、年籍不詳之成年人士進行報復。甲○○、乙○○
  及其餘姓名年籍不詳之人竟基於傷害之犯意聯絡，己○○則可預
  見甲○○此行係尋找謝侑倫等人，極可能引發肢體衝突導致傷害
  結果，仍基於幫助傷害之不確定故意，同意駕車陪同前往，並
  協助搭載他人一同前去，致甲○○認己方人多勢眾，加深其遂行
  傷害行為之決意，即由乙○○、己○○、呂宏基、宋易昇、游聖軒
  、郭保成、林楷陞、袁偉恩分別駕駛車牌號碼000-0000、ASB-
  1683、ASM-5285、1769-TP 、1699-T6 、AAR-2976、AGW-7569
  、1830-N8 號自用小客車，再由乙○○搭載甲○○於副駕駛座，己○○、呂宏基、宋易昇、游聖軒、郭保成、林楷陞、袁偉恩則是
  搭載其餘姓名、年籍不詳之人，甲○○並攜帶西瓜刀上車置於副
  駕駛座右側，乙○○亦攜帶球棒置於駕駛座左側，其餘姓名、年
  籍不詳之人則是各自攜帶球棒、棍棒等器械，眾人即在桃園市
  八德區一帶繞行尋找謝侑倫。
㈡甲○○於106 年4 月21日凌晨2 時10分許，在桃園市○○區○○路000
   號前，見少年戊○○（88年10月生，姓名、年籍詳卷）騎乘少
  年丙○○（原名丁○○，88年12月生，姓名、年籍詳卷）所有之車
  牌號碼000-000 號普通重型機車搭載丙○○，因其認戊○○、丙○○
  與謝侑倫熟識，經常一起活動，其2人定知曉謝侑倫之去向，
  遂要求乙○○將所駕駛之自用小客車斜停在上開機車前方，以此
  方式攔下戊○○、丙○○，其餘尾隨在後之車輛則是依序停下，前
  4部車輛順序為乙○○、己○○、呂宏基、宋易昇所駕駛之自用小
  客車。甲○○、乙○○及其餘姓名年籍不詳之人隨即分持西瓜刀、
  球棒下車，己○○則是下車後待在所駕駛之自用小客車車旁。甲○○乃上前質問戊○○、丙○○是否知悉謝侑倫之去向，見戊○○、丙○○無法交代，可預見機車猛然倒地，車殼將因此刮傷或破裂，
  甲○○竟基於毀損之犯意，以腳猛踹上開機車，致上開機車倒地
  後車殼產生刮痕及破損，喪失美觀、保護車體之功能而不堪用
  ，足生損害於丙○○。
㈢嗣甲○○、乙○○及其餘姓名、年籍不詳之人不滿意戊○○、丙○○回
  答之態度，竟基於傷害其2 人之犯意聯絡，由甲○○持西瓜刀、
  乙○○持球棒，其餘姓名、年籍不詳之人或持球棒、棍棒或以徒
  手之方式，分別朝戊○○之背部、手臂，及丙○○背部、臀部、四
  肢等身體各處揮砍或毆打，戊○○於遭甲○○持刀揮砍其背部後，
  旋即反方向逃往桃園市八德區永豐路與廣福路口之全家便利商
  店，乙○○及數名姓名、年籍不詳之人隨即追擊戊○○，期間並持
  續朝戊○○攻擊；另丙○○則是當場被砍倒在地，致戊○○受有背部
  多處撕裂傷、右手肘挫傷瘀血、腹壁挫傷等傷害；丙○○受有背
  部、臀部、雙上臂及右大腿撕裂傷共大於30公分（右手10公分
  、左手8 公分、背部三處共33公分、右大腿20公分）、左手肘
  骨折、右手橈神經斷裂等傷害。
    理  由
一、本案作為認定事實所引用被告以外之人於審判外之供述證據
    ，均未經當事人及辯護人於言詞辯論終結前聲明異議，本院
    審酌各該證據資料製作時之情況，亦無違法不當及證明力明
    顯過低之瑕疵，依刑事訴訟法第159條之5規定，認均有證據
    能力。
二、認定犯罪事實之依據及理由：
  ㈠被告甲○○、乙○○傷害部分：
　⒈被告甲○○前於106 年4 月20日晚間6 時前之某時許，在桃
    園市八德區高城六街46巷「高城公園」，與謝侑倫因細故發
    生衝突，而遭謝侑倫夥同數名姓名、年籍不詳之人毆打，因
    而心生不滿，萌生報復之意，其遂以通訊軟體微信邀集被告
    乙○○、己○○及呂宏基、宋易昇、游聖軒、郭保成、林楷陞、
    袁偉恩與數十名姓名年籍不詳之人欲進行報復，並由被告乙○○、己○○及呂宏基、宋易昇、游聖軒、郭保成、林楷陞、袁
    偉恩依序駕駛車牌號碼000-0000、ASB-1683、ASM-5285、17
    69-TP、1699-T6 、AAR-2976、AGW-7569、1830-N8 號自用
    小客車，而由被告乙○○搭載被告甲○○於副駕駛座，被告己○○
    與宋易昇、呂宏基、游聖軒、郭保成、林楷陞、袁偉恩則分
    別搭載其餘姓名、年籍不詳之人，被告甲○○並攜帶西瓜刀上
    車置於副駕駛座右側；另被告乙○○則攜帶球棒置於駕駛座左
    側，其餘姓名、年籍不詳之人則有部分人士持棍棒，其等即
    在桃園市八德區一帶繞行，尋找謝侑倫等節，業據被告甲○○
    、乙○○於警詢、偵查、原審準備程序時供承在卷，復於本院
    審理時就前情亦未爭執（偵字20631 卷第5 頁反面、6、20
    頁反面、21 、152 頁反面、156 頁反面；原審卷一第54、5
    5 、125 頁反面、126頁；原審卷二第62、63 、100、101 
    頁；本院卷第265、310頁），核與證人即同案被告己○○、證
    人宋易昇於警詢及原審審理時之證述；證人游聖軒、袁偉恩
    於警詢及偵訊之陳述；證人呂宏基、郭保成、林楷陞於警詢
    、偵訊暨原審審理時所證情節大致相符（偵字20631 號第25
    頁反面、30頁反面、31 、35頁反面、36 、41頁反面、42 
    、46頁反面、47 、51頁反面、52 、56頁反面、57 、161 
    頁正、反面；偵字274 卷第42頁反面；偵續字325 卷第56頁
    反面、57 頁、65頁正、反面；原審卷二第215至218 、221
    、222 、224、225 、228至232 、237 、291至296頁；原審
    卷三第50、54、56、59、60 頁），復有監視器錄影影像之
    擷取畫面、車輛詳細資料報表9 份在卷可按（偵字20631 卷
    第74至78 、84至92 頁），前述事實，洵堪認定。
　⒉被告甲○○於106 年4 月21日凌晨2 時10分許，在桃園市○○區○○路000 號前，見告訴人戊○○騎乘車牌號碼000-00
    0 號普通重型機車搭載告訴人丙○○，被告甲○○隨即要求被告
    乙○○將所駕駛之自用小客車斜停在上開機車前方，而攔下告
    訴人戊○○、丙○○，其餘尾隨在後之車輛亦依序停下，前4部
    車輛順序為被告乙○○、己○○及呂宏基、宋易昇所駕駛之自用
    小客車。嗣被告甲○○持西瓜刀、乙○○持球棒、其餘姓名年籍
    不詳之人則徒手或持球棒、棍棒下車，期間被告甲○○上前質
    問告訴人戊○○、丙○○是否知悉謝侑倫之去向，見其等未為交
    代，被告甲○○、乙○○隨即各持西瓜刀、球棒，與在場之其餘
    姓名、年籍不詳之人持球棒、棍棒或以徒手之方式，朝告訴
    人戊○○之背部、手臂，及告訴人丙○○之背部、臀部、四肢等
    身體各處攻擊，致告訴人戊○○受有背部多處撕裂傷、右手肘
    挫傷瘀血、腹壁挫傷等傷害，告訴人丙○○則是受有背部、臀
    部、雙上臂及右大腿撕裂傷共大於30公分（右手10公分、左
    手8 公分、背部三處共33公分、右大腿20公分）、左手肘骨
    折、右手橈神經斷裂等傷害之情，業經被告甲○○、乙○○於警
    詢、偵訊暨原審準備程序時陳述明確（偵字20631 卷第6 、
    21、152 頁正、反面、156 頁正、反面、173 頁正、反面；
    原審卷一第55、126、127 頁；本院卷二第63、64 、101、1
    02 頁），核與告訴人丙○○、戊○○於原審審理時之指訴；證
    人林楷陞於警詢、偵訊及原審審理時之證述；證人宋易昇、
    呂宏基於警詢及原審審理時之陳述；證人游聖軒、郭保成於
    警詢及偵訊時之證述；證人袁偉恩、林○峰於警詢時所陳情
    節大致吻合（他字3637號卷第60頁反面、64頁反面；偵字20
    631 卷第31、36、42、47、52、57、61頁反面 ；偵字274 
    卷第42頁反面；偵續字325 卷第65頁反面；原審卷二第158
    至161 、167至169 、224 、232 、235 、263至267 、273
    、274 、280至283 、289 、295 頁），且有告訴人丙○○傷
    勢照片6 張、衛生福利部桃園醫院診斷證明書影本2 份、現
    場照片4 張、衛生福利部桃園醫院106 年12月5 日桃醫醫字
    第1061912252號函暨原審當庭勘驗事發現場之監視錄影影像
    所為之勘驗筆錄及擷取畫面在卷可稽（他字3637卷第23至25
     頁反面、27頁；偵字20631 號卷第70至73 、120 頁；原審
    卷二第67至69 、106、107 頁），該等事實，亦堪認定。
　⒊公訴意旨雖指稱被告乙○○下車之後，係手持西瓜刀朝告訴人
    戊○○、丙○○砍殺云云，惟本件僅得認定被告乙○○手持棒球棒
    毆打告訴人戊○○，分述如下：
　①徵諸被告乙○○於警詢、偵訊、原審準備程序歷次供述情節（
    偵字20631 卷第20頁反面、21 頁、156 反面；原審卷一第1
    26 頁反面；原審卷二第62至64 頁），可徵被告乙○○就其係
    以球棒攻擊告訴人戊○○之情，前後所陳情節一致，核無瑕疵
    。
　②稽之告訴人戊○○固於偵訊時指稱：我有看到被告乙○○持刀砍
    丙○○云云（偵字20631卷第111頁反面），惟參照告訴人戊○○
    於警詢時卻係證稱：一開始甲○○拿刀砍我的背數刀，我就往
    永豐路、廣福路的全家跑。而丙○○一開始就被甲○○他們圍著
    打無法離開現場，如果被打我也沒看到等語（偵字20631卷
    第10頁反面），已徵告訴人戊○○於警詢之初未曾提及其有見
    聞被告乙○○持刀砍丙○○乙事，甚稱其遭被告甲○○持刀揮砍其
    背後，隨即跑離現場，且因丙○○遭人圍住，其沒有看到丙○○
    遭毆打的情形之情明確，可知其前後所陳已有不一；甚者，
    告訴人戊○○於偵訊時尚稱：我有聽過被告乙○○，因為事情發
    生後，人家告訴我，他有打我們，跟我講這件事的人也是事
    情發生後去問的等語（偵字20637卷第111頁），亦見戊○○會
    指稱被告乙○○在場參與攻擊其與丙○○之事，亦係聽聞他人轉
    述，則其前述指陳，其有看見被告乙○○持刀攻擊丙○○乙節，
    是否核實，殊非無疑。
　③稽之原審當庭勘驗案發現場之監視器錄影影像，所為之勘驗
    筆錄暨擷取畫面（原審卷二第106、107 、111至123 頁），
    可見：
     （02：10：00~ 02：10：17）
    監視畫面由左至右為工廠門口及路口，路口前即畫面正中央
    ，有電線杆及告示牌。一白色客車（如擷圖1-1 圓圈所示，
    下稱甲車）為首之車隊自畫面左上角往畫面右下角方向行駛
    而來，在工廠門口處（即路口處）向工廠門口方向急行切入
    ，如【擷圖1 、1-1 】（原審卷二第111 頁）。
    （02：10：17~ 02：10：21）
    甲車之副駕駛座（1 人）及兩側後座（1 人以上）乘客隨即
    下車（如圓圈所示），往甲車後方方向跑去，副駕駛座及後
    座兩側車門皆保持開啟，如【擷圖2 、2-1 】（原審卷二第
    112 頁）。
    （02：10：21~ 02：10：23）
    甲車為首之車隊約6 輛車以上，但無法清楚辨識各車車牌（
    如擷圖3-1 所示）甲車旁車道停等一白色賓士車（車型）（
    下稱白色賓士車），白色賓士車後方跟有一台深色車輛，白
    色賓士車後座及其他車輛陸續有人（無法辨識人別特徵）下
    車。甲車後（依車燈辨識有3 輛車以上）於甲車後停下，如
    擷圖3 、3-1 】（原審卷二第113 頁）白色賓士車後有一機
    車。
    （02：10：23~ 02：10：29）
    白色賓士車後機車（如圓圈所示，騎士1 人無搭載乘客）自
    甲車與白色賓士車中間車縫，往畫面右下角方向急行而去，
    如【擷圖4 、4-1 】（原審卷二第114 頁）。
    甲車後方（箭頭所示）有1 人（下稱Ａ男）往畫面上方跑，
    後方緊跟2 人，如【擷圖4 、4-1 】。
    （02：10：29~ 02：10：32）
    一身穿白色上衣之男子（如三角形所示，下稱甲男）以右手
    持反光之長條形器械（如擷圖5-2 、5-3 箭頭所示）往Ａ男
    揮擊，Ａ男稍停下後隨即繼續往畫面上方方向跑去，甲男右
    手持器械往Ａ男方向（畫面上方方向）追去，如【擷圖5 、
    5-1 、5-2 、5-3 】（原審卷二第115-116 頁）。
    另一人（下稱Ｂ男）往畫面左側方向跑，原追趕Ａ男之一名
    男子，隨後往Ｂ男方向追，後方跟有2 名男子跟上毆打Ｂ男
    ，其中2 人右手皆持有棍棒（如箭頭所示），如【擷圖5 、
    5-1 】。
    （02：10：32~ 02：11：42）
    陸續皆有人（5 人以上，其中至少2 人以上手持棍棒）上前
    毆打Ｂ男，如【擷圖6 、6-1 、6-4 、6-5 】（原審卷二第1
    17 、119 頁）。
    甲男亦上前毆打Ｂ男，如【擷圖6-2 、6-3 箭頭所示、6-4
    、6-5 】（原審卷二第118 、119 頁）。
    並不只一人攜帶反光之長條形器械，如【擷圖6-6 、6-7 箭
    頭所示、6-8 、6-9 箭頭所示】（原審卷二第120、121 頁
    ）。
    毆打過程約1 至2 分鐘後，車隊之乘客陸續離開，如【擷圖
    6-10】（原審卷二第112 頁）。
    （02：11：42~ 02：12：17 ）
    車隊皆離開後，Ｂ男約5 秒後起身，不能正常行走，一跛一
    跛地在現場撿起東西後，走至路口處，如【擷圖7 、7-1 】
    （原審卷二第123 頁）隨後自畫面上方方向一機車（騎士1 
    人，無搭載乘客）靠畫面左側方向往Ｂ男緩緩行駛而來，在Ｂ
    男前方停下。
    （02：12：17~ 02：13：00）
    自對向車道走來一名男子與機車騎士及Ｂ男在現場逗留，如
    【擷圖8 、8-1 】（原審卷二第124 頁）。
　　又參照被告甲○○於原審準備程序時自承是前開畫面中甲車副
    駕駛座下車之人，而甲車駕駛是被告乙○○，當時是第一輛車
    。又Ａ男應該是告訴人戊○○，留在現場之Ｂ男應該是告訴人丙○○等語（原審卷二第107、108 頁）；另被告乙○○於原審準
    備程序時亦自稱是畫面中甲車之駕駛（原審卷二第69頁）等
    語明確。此外，對照告訴人戊○○前開所證稱之，其遭被告甲○○持刀揮砍背部後，隨即跑離現場暨丙○○則留在原地遭被告
    甲○○等人毆打之情，核與前述原審勘驗結果所彰顯之情狀全
    然吻合，足證Ａ男為告訴人戊○○，另留在現場之Ｂ男則係告訴
    人丙○○無訛。
　④依原審前述勘驗結果，可知告訴人戊○○遭人持刀揮擊後，隨
    即跑離現場，而留在現場之丙○○始遭人攻擊，於此種情況下
    ，告訴人戊○○又豈能辨別究竟係何人持刀攻擊丙○○，亦見告
    訴人戊○○前開於偵訊時指陳被告乙○○持刀揮擊告訴人丙○○之
    情，甚為可疑，而難逕採。
　⑤基此，依卷內之卷證資料，僅有告訴人戊○○前開具有瑕疵之
    指訴外，別無其它之證據足資證明，被告乙○○係有持刀揮砍
    告訴人丙○○；復被告乙○○所辯之，其僅有持球棒追趕、攻擊
    告訴人戊○○乙節，核與原審前揭勘驗筆錄所彰顯之告訴人戊○○跑離現場後，遭人追擊之情狀，亦屬吻合。是依有疑利於
    被告之原則，僅得認定被告乙○○係持球棒攻擊告訴人戊○○。
    是公訴意旨該等所指，容有誤會。
  ⒋至告訴人戊○○於原審審理時固證稱：被告甲○○當時是持西瓜
    刀攻擊我的背部及頭部，我還有遭其他人拿球棒、木棍及西
    瓜刀攻擊，除了攻擊我的背部、頭部外，還有手臂。又被告
    甲○○持西瓜刀攻擊我的時候，第一處受傷部位是背部，頭部
    沒有受傷，是因為我當時騎車戴全罩式安全帽，安全帽上有
    留下西瓜刀的痕跡，而且我也有看到被告甲○○往我的頭部砍
    下去，並聽到砍到安全帽的聲音，上面的痕跡大概是我手指
    頭的長度，對於砍到的位置已經沒有印象，但是痕跡是細長
    型，就是西瓜刀砍的痕跡云云（原審卷二第265至270 、281
     頁）。惟觀諸被告甲○○歷次供稱情節，其自始堅稱其係持
    刀揮砍告訴人戊○○之背部，復參照告訴人戊○○於警詢時係證
    稱：一開始被告甲○○就拿西瓜刀砍我的背數下，還有其他人
    拿木棍、球棍一直追打我的背，我馬上往永福路、永豐路的
    全家超商跑等語；復於偵訊時證稱：被告甲○○是用刀砍我的
    背等語（偵字20631卷第10頁反面、111頁反面），可徵告訴
    人戊○○於警詢、偵訊時均明確指稱，被告甲○○係持刀攻擊其
    背部，核與被告甲○○供述之情吻合。審酌被告甲○○苟有持刀
    攻擊告訴人戊○○頭部之舉，衡情告訴人戊○○於警詢、偵訊時
    豈有不將此情托出之理，反係直至於原審審理時始首度提及
    此情，已係有疑；甚者，告訴人戊○○於原審審理時雖稱，被
    告甲○○持刀揮擊其頭部時，因其頭戴安全帽，其上尚留有遭
    刀揮砍之痕跡云云，然該安全帽並未扣案，且告訴人戊○○亦
    未曾提出該安全帽為佐，均僅空言指稱；此外，依卷附之告
    訴人戊○○之衛生福利部桃園醫院診斷證明書所示（偵字2063
    1卷第71頁），亦未見其頭部受有任何之傷勢，是其前述指
    稱遭被告甲○○持刀攻擊頭部云云，自難逕採。
　⒌稽之被告甲○○歷次供稱情節，可知其自始即稱該日到場人，
    僅有其1 人持刀。而告訴人戊○○於原審審理時雖證稱：除了
    被告甲○○持西瓜刀攻擊以外，還有其他人持球棒跟西瓜刀朝
    我的身上攻擊云云（原審卷二第265、266 頁）、另告訴人
    丙○○於偵訊時證稱：應該還有很多把刀跟棍棒，警察回去蒐
    證的時候，撿到很多把刀跟棍棒，告訴人戊○○當下被砍了2 
    、3 刀，我也被砍了7 刀，雖然不能確定是被告乙○○、己○○
    或呂宏基誰砍我的，但是感覺出來不只一個人砍我云云（他
    字3637號卷第51頁反面、64頁反面），惟觀之告訴人戊○○於
    警詢所陳之：一開始被告甲○○就拿西瓜刀砍我的背數下，還
    有其他人拿木棍、球棍一直追打我的背等語以觀（偵字2063
    1卷第10頁反面），已徵告訴人戊○○就除被告甲○○持刀對其
    攻擊外，是否另有他人持刀對其揮砍，前後指陳容有不一；
    另告訴人丙○○於偵訊時雖證稱，警察前往蒐證時，撿到很多
    把刀跟棍棒，然卷內並無相關之刀械遭到扣案，且依告訴人
    丙○○前述證述之情，亦見其僅係感覺遭數人持刀具攻擊，而
    非親眼見聞，告訴人戊○○、丙○○前開指稱不僅一人持刀之詞
    ，已非無疑。此外，被告甲○○供認其有持刀攻擊告訴人戊○○
    之背部、另告訴人丙○○之雙手、背部、大腿、臀部等傷勢確
    係其持刀所砍傷之情明確（原審卷一第55、56、57頁），亦
    與告訴人2人所受之撕裂傷等部位，全然吻合，是僅得認定
    ，該日係被告甲○○1人持刀。至原審就事發之現場監視錄影
    畫面所為之勘驗筆錄，雖見該日不僅1人持反光之長條狀物
    品，惟該等反光物品是否即為刀具，亦或僅為金屬製之球棒
    、棍棒等物，實無從判別，尚難據此認定，該日除被告甲○○
    外，另有他人持刀械揮砍告訴人2人。
　⒍公訴意旨雖指稱，被告甲○○、乙○○皆係基於殺人之不確定故
    意，而為前述之攻擊告訴人戊○○、丙○○之行為云云。惟被告
    甲○○、乙○○於本院審理時均堅稱，其等僅有傷害、教訓告訴
    人2人之意，並無殺害告訴人戊○○、丙○○之意圖等語。而本
    件無從認定被告甲○○、乙○○具有殺人之犯意，有下列證據足
    資證明，分述如下：
　①刑法上殺人與傷害罪之區別，應以加害人有無殺意為斷，以
    戕害他人生命之故意，著手於刺殺之實行而未發生死亡之結
    果，為殺人未遂；倘無使人喪失生命之故意，僅在使其身體
    、健康受到傷害，則為傷害罪，二罪皆發生傷害之結果，祗
    其主觀犯意及身體傷害程度不同而已。被害人所受傷害之程
    度及部位，固不能據為認定有無殺人犯意之唯一標準，但被
    害人所受傷害之程度、部位，及加害人之下手情形如何，於
    審究犯意方面，仍不失為重要參考。又按殺人或殺人未遂與
    傷害之區別，應以加害人有無殺意為斷，不能因與被害人原
    無宿怨，即認為無殺人之故意。而確定行為人有無殺人犯意
    時，亦應綜合行為人下手輕重、次數、兇器種類、攻擊之部
    位、其行為動機、原因、被害人受傷部位是否致命、傷痕多
    寡、嚴重程度如何等事實，為符合論理法則與經驗法則之論
    斷。
　②本件係肇因於被告甲○○於106 年4 月20日晚間6 時前之某時
    許，在桃園市八德區高城六街46巷「高城公園」，遭謝侑倫
    等人毆打，被告甲○○因而心生不滿，而糾眾欲前往報復之情
    ，已如前述；此外，被告甲○○係認告訴人戊○○、丙○○刻意隱
    瞞謝侑倫之行蹤，因而十分氣憤，遂下手攻擊告訴人2人之
    情，業據被告甲○○於原審準備程序時陳述明確（原審卷第55
    頁），核與告訴人戊○○於原審審理時證稱：被告甲○○詢問我
    們是否知道謝侑倫人在哪裡，告訴人丙○○沒有回答他，才動
    手拿刀砍我們等語（原審卷二第264 、267  頁）大致吻合
    ，堪認被告邱志哲前開所陳，其認為告訴人戊○○、丙○○故意
    不告知謝侑倫之去向，因而感到憤怒，始攻擊告訴人2人之
    情，並非虛捏。則以告訴人戊○○、丙○○先前並未參與毆打被
    告甲○○，且被告甲○○僅係因其2人未告知謝侑倫之所在，始
    下手毆打，衡情豈會具有殺害告訴人戊○○、丙○○之意；尤以
    ，被告乙○○與告訴人2人前不相識，亦無糾紛宿怨，其僅係
    欲替被告甲○○出頭，是其辯稱僅係基於傷害之犯意，而為前
    述之行為，亦與常情無悖。
　③告訴人戊○○遭被告甲○○持刀揮砍其背部後，旋即跑離現場，
    業據被告甲○○供陳明確，復據告訴人戊○○前開證述明確，洵
    堪認定。又告訴人戊○○於原審審理時證稱：當時被攻擊之後
    ，我就是開始往回跑，跑向距離我300 至500 公尺的便利商
    店。過程中大概4 、5 個人在追我，我不確定裡面的人是否
    有甲○○，但是我有聽到後面追我的人，對著我喊類似要讓我
    死的話。他們大概追了200 、300 公尺，就沒有再追了。他
    們應該都有拿武器，因為我跑到半途有跌倒，他們就拿西瓜
    刀、棒球棍朝我的身上砍、打。我倒在地上的時候，背部是
    朝向地面，我就以腳踹、以手撥開他們之後，爬起來繼續開
    始跑，因為他們全部又圍上來了云云（原審卷二第264 、27
    0至272 、274 、284至286 頁）。而被告乙○○確有持球棒朝
    告訴人戊○○之背部毆擊，已如上述，固與告訴人戊○○前開證
    述情節吻合，惟本件無從認定，除被告甲○○外，在場之人另
    有他人持刀，亦如上述。且觀之告訴人戊○○所陳，其於跑離
    現場期間，尚跌倒於地，並遭4、5個人分持刀、棍攻擊，則
    以告訴人戊○○前已遭被告甲○○持刀攻擊背部負傷，且於逃跑
    之過程中更跌倒於地，並遭數人持器械圍攻，卻能徒憑己力
    脫困，是否核實，實非無疑；況其於原審審理時所陳之，其
    遭被告甲○○持西瓜刀揮砍頭部之詞，容有疑義，詳如上述，
    則其前開倒地後仍遭數人分持器械攻擊乙事，是否無誇大渲
    染之情，亦非無疑。此外，觀之戊○○所受之傷勢為背部多處
    撕裂傷、右手肘挫傷瘀血、腹壁挫傷，是告訴人戊○○除初始
    遭被告甲○○持刀揮砍背部，其餘僅受有挫傷、瘀血之傷害，
    苟被告甲○○、乙○○等人，確有殺害告訴人戊○○之意圖，則於
    4、5人追擊告訴人戊○○，甚係手持球棒之情況下，豈會僅受
    有前述之傷害。甚者，告訴人戊○○前開於原審審理時雖指稱
    ，4、5人於持棍、棒朝其追擊之時，尚口出「讓我死」等話
    語，惟遑論此僅為告訴人戊○○單方指陳，且雙方於爭執、吵
    架之際，因而口出惡言藉此恫嚇對方抑或壯大己方聲勢者，
    亦非罕見，且依告訴人戊○○前揭於原審審理時所陳之情，可
    徵追趕其之人，僅跟隨約200、300公尺即未再繼續追擊，此
    節亦與告訴人戊○○對方表示要給他死之情，有所扞格，是被
    告甲○○、乙○○等人是否具有殺害告訴人戊○○之意，顯有疑義
    。
　④告訴人丙○○遭被告持刀揮砍，暨其餘不詳之人分持球棒、棍
    棒或徒手攻擊，因而受有背部、臀部、雙上臂及右大腿撕裂
    傷共大於30公分（右手10公分、左手8 公分、背部三處共33
    公分、右大腿20公分）、左手肘骨折、右手橈神經斷裂等傷
    害，已如上述，可徵其所受之傷勢並非輕微，惟觀之其所受
    之傷害多為四肢、臀部等非有重有臟器所在之處，且其背部
    所受亦為撕裂而非穿刺傷。又告訴人丙○○固於原審審理時指
    稱：我跟告訴人戊○○被砍的時候，我有先往旁邊移動，後來
    我被砍倒在地，他們都衝了上來，還繼續攻擊我，但是我不
    清楚他們如何攻擊，因為已經倒在地板上，用手蓋住頭部，
    感覺就是往死裡打、往死裡砍，每一刀的傷口都很深，這些
    傷造成右手神經有受傷，手都彎彎的，沒有辦法舉的跟以前
    一樣，也沒有聽到有人制止，或者是有人喊警察來的聲音云
    云（原審卷二第159 、168至170 頁）。然依告訴人丙○○所
    述，其遭被告甲○○持刀攻擊後，即倒在地上，而遭數人圍攻
    ，則被告甲○○等人苟確具有殺意，於告訴人丙○○已無力抵抗
    ，且倒於地上而遭數人攻擊，甚係持有刀械之情況下，豈會
    僅受有前述之傷害，且被告甲○○斯時持刀，而於告訴人丙○○
    已無法反抗之情況下，亦未攻擊告訴人丙○○之要害部位，反
    係攻擊四肢等部位；且於得輕易進一步危害告訴人丙○○之情
    況下，卻未為之，該等情狀，核與被告甲○○係具有殺人之犯
    意之情，已然有違。
　⑤依原審前開就事發現場監視器錄影影像所為之勘驗筆錄暨擷
    取畫面所示，可知發生毆打告訴人2人之期間，僅有1至2分
    鐘，時間甚為短暫；且依告訴人丙○○前述於原審審理時所證
    稱之，其沒有聽到有人制止，或者是有人喊警察來的聲音之
    情，亦見被告甲○○等人並未受到任何之外力影響，而係自行
    選擇罷手、離去。
　⑥準此，綜觀被告甲○○與告訴人2人並無仇隙，被告甲○○僅認其
    2 人故意隱匿謝侑倫之蹤跡，始才心生憤怒，而出手攻擊告
    訴人戊○○、丙○○；另被告乙○○與告訴人2人前不相識，亦係
    聽聞友人即被告甲○○遭人毆打，而欲替其出頭而已，難認被
    告甲○○、乙○○有致告訴人戊○○、丙○○於死之動機；復被告甲○○雖持西瓜刀朝告訴人2人揮砍，惟依其2人所受之傷勢以觀
    ，亦見被告甲○○就其持刀攻擊之部位，均為背部、臀部、四
    肢等並無人體重要臟器所在之處，且於告訴人丙○○已倒在地
    上，而被告甲○○一方人多勢眾，更持有刀械、球棒及棍棒而
    得輕易危害告訴人丙○○情況下，亦未進一步攻擊其要害部位
    ；另於告訴人戊○○背部受有撕裂傷而跑離現場之際，雖有遭
    被告乙○○等人追擊，然其等於追趕200公尺即未再繼續攻擊
    而離去；甚於未有任何影響被告甲○○等人繼續攻擊告訴人丙○○之情況下，即自行停手，且本件對告訴人2人毆打之時間
    ，亦僅有約1、2分鐘，依前述被告甲○○、乙○○攻擊告訴人戊○○、丙○○之動機、攻擊之手法、部位、時間、所造成告訴人
    2人之傷勢，暨於短暫之毆打行為後即行離去等節以觀，堪
    認被告甲○○、乙○○於本院所辯稱之，其等僅有傷害之意圖之
    情，尚堪採信。是公訴意旨指稱，被告甲○○、乙○○具有殺人
    之犯意云云，尚屬無稽。
　⒎至告訴人丙○○於原審審理時固稱：我遭被告甲○○等人持刀攻
    擊後，因右手神經有受傷，手都彎彎的，沒有辦法舉的跟之
    前一樣等語（原審卷二第169、170頁）。而經本院函詢衛生
    福利部桃園醫院，關於告訴人丙○○所受右手橈神經斷裂之傷
    勢，是否已達毀敗或嚴重減損一肢機能之情事，經該院於11
    0年10月25日以桃醫醫字第1101911865號函覆以：病患回診
    本院骨科最後日期為107年2月7日，建議回診進一步確認（
    本院卷第445頁），是依卷存之卷證資料，無從認定告訴人
    丙○○右手之傷勢，已達毀敗或嚴重減損之重傷害；復觀之告
    訴人丙○○父母於本院審理時所出具之陳述狀，上載告訴人丙○○經長庚醫院鑑定，其右手有百分之15的損傷（本院卷第44
    9頁），則依該陳訴狀所載之情，縱令屬實，亦難認業達嚴
    重減損一肢機能之情形，是本件尚無從認定，告訴人丙○○所
    受之傷勢，已達重傷害之程度。
　⒏被告乙○○之辯護人固為其辯以：本件被告乙○○僅有持球棒傷
    害告訴人戊○○，其就被告甲○○等人攻擊告訴人丙○○乙事無須
    負責云云。惟按共同正犯之成立，祇須具有犯意之聯絡，行
    為之分擔，既不問犯罪動機起於何人，亦不必每一階段犯行
    ，均經參與。共同實行犯罪行為之人，在合同意思範圍內，
    各自分擔犯罪行為之一部，相互利用他人之行為，以達其犯
    罪之目的者，即應對於全部所發生之結果，共同負責；共同
    正犯間，非僅就其自己實行之行為負其責任，並在犯意聯絡
    之範圍內，對於他共同正犯所實行之行為，亦應共同負責；
    又共同正犯不限於事前有協議，即僅於行為當時有共同犯意
    之聯絡者亦屬之，且表示之方法，不以明示通謀為必要，即
    相互間有默示之合致亦無不可。稽之被告乙○○於警詢時即供
    稱：當時開車到案發地點，甲○○說是這幾台騎機車的，叫我
    開車往機車前面擋，我就拿球棒下車開始打其中1 個人，總
    共2個人被打等語明確（偵20631卷第21頁），可徵被告乙○○
    於事發時即知悉所要傷害之對象即為騎乘機車之告訴人戊○○
    、丙○○，復係由被告乙○○駕車將其2人攔下後，由被告乙○○
    負責持球棒攻擊其中之告訴人戊○○、另由其在場之人傷害告
    訴人丙○○，是被告乙○○與被告甲○○及本件對告訴人2人實施
    傷害行為之其他人間，顯具有共同傷害告訴人戊○○、丙○○之
    犯意聯絡及行為分擔至明。是被告乙○○之辯護人前開所指，
    核屬無稽。
　㈡訊據被告己○○固坦認該日有駕車搭載姓名、年籍不詳之人，
    跟隨被告甲○○所在之車輛一同前往案發之地點，惟矢口否認
    有何幫助傷害之行為，辯稱：我只是單純開車一同前往，且
    攔下告訴人戊○○、丙○○的也不是我，我更沒有動手，更不認
    識告訴人2人云云。經查：
　⒈公訴意旨雖指稱被告己○○斯時下車之後，與甲○○、乙○○分持
    西瓜刀朝向告訴人戊○○、丙○○砍殺云云，然本件無從認定，
    被告己○○係有出手攻擊告訴人2人之舉，有下列證據足資證
    明，茲分述如下：
　①稽之原審當庭勘驗告訴人戊○○於106 年11月3 日偵訊時之錄
    音檔案所為之勘驗筆錄（原審卷三第17至20頁），可徵該次
    偵訊時，檢察官告知告訴人戊○○本案尚有乙○○、己○○、宋易
    昇、呂宏基、游聖軒、郭保成、林楷陞、袁偉恩等人可能涉
    入，告訴人戊○○旋即表示其有聽過乙○○、己○○、呂宏基，並
    稱是事情發生之後，聽別人說是乙○○、己○○、呂宏基毆打等
    語。嗣經檢察官訊問告訴人戊○○，對方是如何得知乙○○、己○○、呂宏基時，告訴人戊○○則稱對方是在事情發生之後，詢
    問他人始獲知前開3人，復經檢察官提示被告乙○○等8 人戶
    役政相片，並告知可否當庭指認出在場有動手毆打之人，告
    訴人戊○○亦僅答覆在場之人確實都有動手，再經檢察官要求
    確認人別之後，告訴人戊○○僅稱其只知道甲○○有動手，並在
    檢察官向其確認是否可以指認出其他人，始提及當時有看到
    被告己○○、乙○○去砍告訴人丙○○云云。參照告訴人戊○○於警
    詢時明確陳述：我只認識甲○○人，不認識其他人等語（偵字
    20631 卷第10頁反面），可見告訴人戊○○於離案發時最近之
    警詢時，未曾提及攻擊告訴人丙○○之人尚有被告己○○；甚者
    ，告訴人戊○○於原審審理時更證稱：我遭甲○○持刀攻擊後我
    就跑離現場，我是先遭甲○○攻擊，我在逃跑的過程中，並沒
    有回頭看丙○○的情況，丙○○被誰打我沒有看到等語明確（原
    審卷二第266、286、287頁），與前述於偵訊時指陳看見被
    告己○○持刀攻擊告訴人丙○○之情，全然迥異，據此足認告訴
    人戊○○於偵訊時指認被告己○○，係因於案發後，聽聞他人轉
    述被告己○○尚有涉入本案所致，自無以告訴人戊○○前揭於偵
    訊時之證述，逕認難被告己○○係有持西瓜刀揮砍告訴人丙○○
    之舉。
　②告訴人丙○○於原審審理時固指稱：當天是我跟戊○○、林○峰出
    門，騎到廣福路的時候，被告己○○將我們攔下來，被告己○○
    是開車開到我的前面煞車，戊○○因此而煞車，後面陸續有5 
    、6 台車跟上，我看到被告己○○下車，他就問我謝侑倫呢？
    另外，我只有看到被告甲○○拿西瓜刀上前，不清楚他有沒有
    問我謝侑倫在哪裡。又被告己○○是開第一台白色的車，把我
    們攔下來，戊○○就煞住。我會知道被告己○○是第一個下車把
    我們攔下來的人，係因車子的玻璃是透明的，我可以直接看
    到他，他是第一個下來攔我的人，但是我沒有印象副駕駛座
    坐的是誰云云（原審卷二第157、158 、161 、165 、170、
    171 頁）。然被告己○○係駕駛自用小客車跟隨在被告乙○○所
    駕駛之自用小客車之後，被告己○○並非是第一台車輛之駕駛
    ，已如前述；此外，參照告訴人戊○○於原審審理時所證稱之
    ：當時我跟丙○○行經在廣福路上的時候，突然被人家插車，
    就是被人家攔下來，被告甲○○下車就問知不知道謝侑倫在哪
    裡，告訴人丙○○就支支吾吾，被告甲○○就拿西瓜刀開始往我
    和告訴人丙○○身上砍。我印象中被攔車之後，第一個從車上
    下來的人是被告甲○○，而且我對於告訴人丙○○在法院審理時
    提到是被告己○○先把他攔下來，他不清楚被告甲○○有沒有問
    他有關謝侑倫的事情有意見，因為我記得好像是被告甲○○詢
    問的等語（原審卷二第263、264 、289 頁），核與同時在
    場之告訴人戊○○所陳情節，容有扞格。甚者告訴人丙○○雖於
    原審審理時陳稱，其於本件案發前即知曉被告己○○，且被告
    己○○很好認云云，然苟其所述屬實，告訴人丙○○於警詢時，
    自可輕易指認出被告己○○，惟其前於警詢時卻係陳稱，就攻
    擊其與告訴人戊○○之人，僅認識被告甲○○等語（偵字20631 
    號卷第15頁反面），顯與其前開於原審審理時所證述之情相
    悖，自無從以告訴人丙○○該具有瑕疵之指訴，逕採為被告己○○不利之論據。
　③參諸證人呂宏基於原審審理時證稱：我當天是開BMW ，被告
    己○○是開一台白色賓士，記得被告己○○開在我的前面，距離
    大概20、30公尺，應該不遠，而我的後面是宋易昇。被告己○○的車停下之後，我有注意到被告己○○有下車，印象中是站
    在他的駕駛座旁邊而已，沒有上前加入那些人的鬥毆，直至
    眾人將停下的車開走以前，印象中被告己○○都是一直站在車
    子旁邊等語（原審卷二第292 、294 頁）；另證人宋易昇於
    原審審理時亦陳稱：我記得當天有看到被告己○○，當時是突
    然停車，我看到被告己○○站在他的車子旁邊，沒記錯的話，
    我當天應該是第4 部車，前面還有3 部車，我的前面是呂宏
    基的BMW ，被告己○○好像是開賓士，應該是第2 部，最前面
    的好像不是賓士，我記得是白色五門的小轎車，好像是馬自
    達，賓士好像沒有這款車。又因我駕駛的是休旅車，比較高
    ，而且被告己○○下車後站在車子旁邊，高高的，因此有看到
    被告己○○等語明確（本院卷二第228、229 、232 、237 頁
    ），可知證人呂宏基、宋易昇彼此所證情節吻合，並與被告
    己○○辯稱情節一致。基此，觀諸前開證據資料，僅得認定被
    告己○○在下車之後，站在其所駕駛之自用小客車旁，則公訴
    意旨所稱被告己○○持刀攻擊告訴人2人云云，顯有誤認。
　⒉被告己○○經由被告甲○○以通訊軟體微信聯繫，駕駛車牌號碼0
    00-0000號自用小客車與被告甲○○、乙○○、呂宏基、宋易昇
    、游聖軒、郭保成、林楷陞、袁偉恩及其餘姓名年籍不詳之
    人會合，再由其駕駛上開車輛搭載其餘姓名年籍
    不詳之人，跟隨在被告乙○○所駕駛之ASB-1683號自用小客
    車之後，眾人即在桃園市八德區一帶繞行。嗣被告甲○○於10
    6 年4 月21日凌晨2 時10分許，行經桃園市○○區○○路000 號
    前時，見告訴人戊○○騎乘告訴人丙○○所有之車牌號碼000-00
    0 號普通重型機車，搭載告訴人丙○○於後座，即要求被告乙○○將所駕駛之自用小客車斜停在上開機車前方，以此方式攔
    下告訴人戊○○、丙○○，其餘尾隨在後之車輛則是依序停下，
    被告己○○斯時亦有下車，並站立於車旁，而其餘眾人即分持
    刀械、棍棒朝向告訴人戊○○、丙○○攻擊等節，已據本院詳述
    如前。
　⒊稽之被告己○○於警詢時即供稱：4月21日凌晨1時許，甲○○用
    微信問我有沒有空，他說他被人家欺負，叫我去幫他載人，
    等我載到人後，我就開車跟著1台白色的馬自達車輛走等語
    明確（偵字20631卷第25頁反面），參諸證人即同案被告乙○○於偵訊時證稱：甲○○前一天在一處公園被對方修理，遭到3
    、4個人毆打，甲○○就找我們去幫忙他報仇，也就是去尋仇
    等語（偵字20631 卷第156 頁反面）；證人呂宏基於警詢時
    證述：甲○○於106 年4 月20日晚間11時許，以通訊軟體微信
    詢問我有沒有空，叫我去幫忙他載人，並說他被人家欺負圍
    毆，我就答應他，馬上到桃園市中壢區威尼斯影城附近載人
    等語（偵字20631 卷第35頁反面、36 頁）；證人游聖軒於
    警詢時陳稱：甲○○於106 年4 月20日晚間6 時許，以微信跟
    我說他被人欺負，叫我去幫忙，我就在同日晚間10時30分許
    去桃園醫院附近找甲○○，甲○○隨即叫我跟著他沿路載人，然
    後就四處繞，其他車輛也開始加入，但是我不認識那些車輛
    。後來，繞到廣福路858 號附近，前面的車全部往旁邊停，
    車上的人全部下車追打1 位頭戴黑色安全帽之男子，我也跟
    著拿高爾夫球桿作勢要打人等語（偵字第20631 卷第41頁反
    面、42 頁）；證人郭保成於警詢時證述：甲○○於106 年4 
    月20日晚間11時30分許，以微信跟我說他被人打，叫我去敏
    盛醫院附近幫忙載他的朋友，接著就叫我跟著他沿路陪他載
    人等語（偵字卷20631 號卷第46頁反面、47 頁）；證人林
    楷陞於警詢時證述：甲○○於106 年4 月20日晚間6 時許，以
    微信跟我說他被人欺負，叫我去幫他助陣，我就在當天晚間
    9 時許下班之後，前去內壢家樂福賣場找甲○○，接著甲○○就
    叫我跟著他沿路陪他載人，然後就四處繞，其他車輛也開始
    加入，但是我不認識那些車輛，
    也不清楚繞到何處。後來，繞到廣福路858 號附近，前面的
    車全部往旁邊停，車上的人全部下車打一個人，我也拿著木
    棍下車助陣等語（偵字第20631 號卷第51頁反面、52 頁）
    。是依被告己○○前開供述情節，暨證人乙○○、呂宏基、游聖
    軒、郭保成、林楷陞前述證述之情，可知被告甲○○係告以眾
    人其遭到他人毆打，始藉由通訊軟體微信邀集眾人之舉。
　⒋被告己○○之辯護人雖替其辯以：被告己○○同行之目的僅是為
    了保護甲○○，並未預見甲○○尋找對方之過程中，有可能發生
    傷害之事云云。惟甲○○縱使是前去找對方理論、談判，然以
    其不滿遭到對方傷害，因而偕同眾人前去，實難期過程中均
    屬和平理性，本極有高度之可能引發肢體衝突；甚者，甲○○
    若僅為單純找對方解決問題，又有何於凌晨時分號召眾多人
    士一同前往之必要；此外，觀諸證人乙○○明確陳稱，甲○○告
    以其要去報仇、尋仇、另證人游聖軒、林楷陞尚分別攜帶高
    爾夫球桿、棍棒前往；復依本案告訴人2人遭攔下後，旋遭
    被告甲○○、乙○○及數人毆打之情況下以觀，即徵該日聽聞甲○○告以其遭人毆打為由，響應其之號召而共同前往之人，就
    與對方碰面之時，極可能發生衝突之事，實有認識。衡以被
    告己○○於案發時為一成年人，且觀諸其於本案偵查、審理時
    ，均得就案發之情形予以詳細之陳述，核無智識低下之情形
    ，其就上情，豈會毫無認識、預見，是辯護人前開所辯，已
    屬無稽。
　⒌被告己○○之辯護人雖又辯稱，被告己○○僅係駕車隨同前往，
    而甲○○、乙○○並非在被告己○○所駕之車輛；另亦無證據證明
    ，被告己○○駕駛車輛所搭載之不詳人士係有參與本件傷害行
    為，是被告己○○駕車一同前往之舉，並無有何幫助傷害之舉
    云云。惟按刑法上所稱之幫助犯，係對於犯罪與正犯有共同
    之認識，而以幫助之意思，對於正犯資以助力，而未參與實
    施犯罪之行為者而言。而對於構成犯罪之事實，明知並有意
    使其發生者，為直接故意（確定故意）；對於構成犯罪之事
    實，預見其發生而其發生並不違背其本意者，則為間接故意
    （不確定故意），二者雖均為犯罪之責任條件，但其態樣並
    不相同，故刑法第13條第1 項、第2 項分別予以區分：凡認
    識犯罪事實，並希望其發生者，為直接故意；若僅有認識，
    而無此希望，但其發生並不違背其本意者，則為間接故意。
    觀之證人即同案被告甲○○於原審準備程序時陳稱：當時我跟
    他們說我被謝侑倫圍毆很氣憤，他們聽了才願意跟我一起去
    找謝侑倫報仇，我是找幾個認識的，再請他們去聯繫等語明
    確（原審卷一第54、55頁），可知甲○○聯絡被告己○○、乙○○
    等人之目的，即係請其等一同與其前往找尋謝侑倫等人報復
    ，而被告己○○於可預見本件可能造成肢體衝突傷害之結果，
    仍共同駕車前往，並幫忙搭載數名姓名、年籍不詳之人士，
    被告己○○此舉，當已使甲○○認有多人願意隨其前往報仇，而
    加深其找尋謝侑倫等人並對其等施以傷害報復之決意。則以
    本件被告己○○並未攜帶任何兇器助勢，亦無上前毆打告訴人
    戊○○、丙○○之行為，顯見被告己○○僅係基於幫助被告甲○○教
    訓（傷害）對方之犯意，給予被告甲○○為本件傷害行為精神
    上之助益，強化甲○○為本案傷害犯行之犯意，而為傷害構成
    要件以外之行為，核為幫助犯，至為灼明。辯護人前述所指
    ，全然忽視前情，亦屬無稽。
　㈢訊據被告甲○○於偵訊、原審準備程序、審理暨本院準備程序
    時，就其於前述時、地，以腳猛踹告訴人丙○○所有之車牌號
    碼000-000 號普通重型機車，導致機車車殼產生刮痕及破損
    之事實坦承不諱（偵續字325 卷第51頁反面、73頁正、反面
    ；原審卷二第99、100頁；原審卷三第83、84 頁，本院卷第
    308頁），核與告訴人丙○○於偵訊時指訴情節吻合（他字363
    7號卷第51頁反面），復有前揭機車受損照片5 張在卷可稽
    （他字3637號卷第19至22 頁），堪認被告甲○○前開任意性
    自白核與事實相符，洵堪採信。
　㈣從而，被告甲○○、乙○○、己○○本件犯行，事證明確，洵堪認
    定，均應予以依法論科。
三、論罪：
　㈠新舊法比較：
　⒈按行為後法律有變更者，適用行為時之法律。但行為後之法
    律有利於行為人者，適用最有利於行為人之法律，刑法第2
    條第1 項定有明文。被告甲○○、乙○○、己○○行為後，刑法第
    277 條第1項規定業經立法院修正，並由總統於108 年5 月2
    9日以華總一義字第10800053451 號令公布施行，於同年5 
    月31日生效，修正前刑法第277 條第1 項規定為：「傷害人
    之身體或健康者，處3 年以下有期徒刑，拘役或1,000 元以
    下罰金。」修正後同條項則規定：「傷害人之身體或健康者
    ，處5 年以下有期徒刑、拘役或50萬元以下罰金。」就上開
    修正前後法文相較，其法定刑之有期徒刑上限由3 年提高為
    5 年、罰金刑上限則由1,000 銀元（即新臺幣3 萬元）提高
    為新臺幣50萬元，足見修正後刑法第277 條第1 項規定並無
    較有利於被告甲○○、乙○○、己○○，是經新舊法比較結果，被
    告甲○○、乙○○、己○○所犯本案仍應適用其行為時即修正前刑
    法第277 條第1 項之規定。
　⒉至被告甲○○行為後，刑法第354 條雖於108 年12月25日修
    正公布，並自同年月27日生效施行，惟查修正後規定係依刑
    法施行法第1 之1 條第2 項本文規定將罰金提高30倍，亦即
    將原本之銀元5 百元（經折算為新臺幣1 萬5,000元）修正
    為新臺幣1 萬5,000元，其修正結果不生有利或不利於行為
    人之情形，自非法律變更，當不生新舊法比較之問題，而應
    依一般法律適用原則，逕行適用裁判時法。
　㈡按成年人故意對兒童及少年犯罪而依該項規定加重其刑者，
    固不以其明知被害人為兒童及少年為必要，但仍須證明該成
    年人有對兒童及少年犯罪之不確定故意，亦即該成年人須預
    見被害人係兒童及少年，且對於兒童及少年犯罪並不違背其
    本意，始足當之（最高法院98年度台上字第3616號判決意旨
    可資參照）。查告訴人戊○○、丙○○分別係88年10、12月間出
    生，於106 年4 月21日凌晨2 時10分許，均為未滿18歲之少
    年乙節，有其等之個人戶籍資料資料查詢結果在卷可按（偵
    字第20631 卷第14、19頁）。參照被告甲○○於原審審理時供
    承：告訴人丙○○、戊○○就住在我的住處附近而已，與我就讀
    同一所國中，他們和謝侑倫的弟弟是同年級，差不多年紀，
    我知道謝侑倫的弟弟小我2 歲，我是86年次，只知道他們少
    我2 歲等語明確（原審卷三第82、83 、85
    頁），已徵被告甲○○斯時已知悉告訴人丙○○、戊○○即
    為少年甚明。至於被告乙○○、己○○，因告訴人丙○○稱其不認
    識被告乙○○、己○○，僅於在案發前看過被告己○○而已（原審
    卷二第157 頁）；另告訴人戊○○陳稱不認識被告乙○○、己○○
    （原審卷二第263 頁），復被告乙○○、己○○自始即否認認識
    告訴人丙○○、戊○○，自難認被告乙○○、己○○獲悉告訴人戊○○
    、丙○○之年齡，而有對少年故意犯罪之主觀上犯意。
　㈢核被告甲○○就事實欄一、三所為，係犯兒童及少年福利與權
    益保障法第112 條第1 項前段、修正前刑法第277 條第1 項
    之成年人故意對少年犯傷害罪；另就事實欄二所為，則係犯
    兒童及少年福利與權益保障法第112 條第1 項前段、刑法第
    354 條之成年人故意對少年犯毀損他人物品罪；另被告乙○○
    本件所為，係犯修正前刑法第277 條第1 項之傷害罪；被告
    己○○前開所為，則係犯刑法第30條第1 項前段、修正前第27
    7 條第1 項之幫助傷害罪。公訴意旨認被告甲○○、乙○○、己○○均係涉犯殺人未遂罪，容有未洽，業據本院詳述如前，惟
    其基本社會事實同一，並經本院諭知此部分之罪名（本院卷
    第516頁），爰依法變更起訴法條。
　㈣被告甲○○、乙○○及數十名姓名年籍不詳之人就本件傷害犯行
    ，具有犯意聯絡及行為分擔，應論以共同正犯。
　㈤被告甲○○、乙○○係基於傷害告訴人2人之決意，於前述同一時
    、地，緊密傷害告訴人戊○○、丙○○，應認係以一行為同時觸
    犯2 個傷害犯行，為想像競合犯，從一重論以一傷害罪處斷
    。
　㈥被告甲○○本件對於告訴人戊○○、丙○○實施殺人、毀損之犯行
    ，各應適用兒童及少年福利與權益保障法第112 條第1 項前
    段規定，均予以加重其刑。
　㈦被告甲○○就前開所犯之傷害、毀損犯行，其犯意各別、行為
    互殊，應予分論併罰。
　㈧被告己○○係幫助犯，惡性較正犯為輕，爰依刑法第30條第
    2 項規定，減輕其刑。 　　
　㈨按刑法第47條第1 項規定：受徒刑之執行完畢，或一部之執
    行而赦免後，5 年以內故意再犯有期徒刑以上之罪者，為累
    犯，加重本刑至2分之1。主要著眼於犯罪行為人前既已受自
    由刑之執行，自當知所悔改，如執行完畢未久，又再故意犯
    罪，足見其對於刑罰反應力薄弱，故必須再延長其矯正期間
    ，藉此協助其重返社會，同時亦兼顧防衛的效果。惟對於刑
    法第47條第1 項規定，若不分情節，基於累犯者有其特別惡
    性及對刑罰反應力薄弱等立法理由，一律加重最低本刑，於
    不符合刑法第59條所定要件之情形下，致生行為人所受之刑
    罰超過其所應負擔罪責之個案，其人身自由因此遭受過苛之
    侵害部分，對人民受憲法第8 條保障之人身自由所為限制，
    不符憲法罪刑相當原則，牴觸憲法第23條比例原則，業經司
    法院釋字第775 號解釋在案。為避免發生上述罪刑不相當之
    情形，法院就該個案應依本解釋意旨，裁量是否加重最低本
    刑。至如何能避免發生「罪刑不相當」之情形，自應審酌犯
    罪行為人之前、後案之犯罪類型、行為態樣是否相同或類似
    ；前案執行完畢與後案發生之時間相距長短；前案是故意或
    過失所犯；前案執行是入監執行完畢，抑或易科罰金或易服
    社會勞動而視為執行完畢；前、後案對於他人生命、身體、
    財產等法益侵害情形如何等具體個案各種因素，再兼衡後案
    犯罪之動機、目的、計畫、犯罪行為人之年齡、性格、生長
    環境、學識、經歷、反省態度等情綜合判斷，以觀其有無特
    別惡性或對刑罰反應力薄弱而決定是否依累犯規定加重最低
    本刑（最高法院108年度台非字第176號判決參照）。查被告
    甲○○前因公共危險案件，經原審法院以105 年度桃交簡字第
    1867號判決判處有期徒刑2 月確定，於105 年11月22日易科
    罰金執行完畢，有被告甲○○之本院被告前案紀錄表1 份在卷
    可按（本院卷第203、204頁），其於5 年以內故意再犯本件
    有期徒刑以上之前開2罪，固均為累犯，惟衡酌被告甲○○前
    開前案科刑及執行完畢之紀錄所犯罪名，核非本案所犯之傷
    害、毀損罪，由犯罪情節、不法內涵及被告甲○○所為惡性等
    節觀之，兩者均屬有別，是就被告甲○○所犯本案之傷害、毀
    損罪，尚難認有何刑法第47條第1項立法意旨所稱之特別惡
    性之情節，本院審酌上情，認就被告甲○○本件犯行，均不予
    加重其最低本刑。
四、原判決撤銷部分：
　㈠原審認被告甲○○（殺人未遂部分）、乙○○、己○○罪證明確，
    予以認罪科刑，固非無見。惟查：㈠被告甲○○、乙○○係基於
    傷害之犯意而為本件攻擊告訴人2人之行為，原審認其等係
    基於殺人之犯意而為前述之行為，容有違誤。㈡原審固認被
    告己○○係犯幫助傷害之犯行，惟於事實欄中未予詳述被告己○○有何幫助被告甲○○為傷害之行為，且其於理由欄中，雖敘
    明被告己○○提供交通上之便利，然被告己○○駕車並未搭載被
    告甲○○、乙○○，且亦無證據足資證明，被告己○○所搭載姓名
    、年籍不詳之人係有參與本件傷害犯行，是原審所認，亦有
    未洽。是被告甲○○、乙○○上訴主張其等並無殺人之故意，而
    係基於傷害之犯意，為有理由；另被告己○○上訴否認其有幫
    助傷害之犯行，固無理由，然原審既有前揭可議之處，自屬
    無可維持，又被告甲○○、乙○○所定之應執行刑亦失所附麗，
    均應由本院予以撤銷改判。
　㈡審酌被告甲○○僅因日前遭到謝侑倫夥同數名姓名年籍不詳之
    人毆打，不思藉由正當途徑解決紛爭，竟邀集被告乙○○、己○○及數十名姓名年籍不詳之人前去尋仇，四處繞行尋覓無著
    ，途經廣福路858 號前見謝侑倫之友人即告訴人戊○○、丙○○
    ，隨即對告訴人2人施暴，另被告乙○○、己○○遇事不思理性
    處理，僅因相挺被告甲○○，分別駕車搭載被告甲○○、數十名
    姓名年籍不詳人前去尋仇，被告乙○○更是持球棒攻擊告訴人
    戊○○，嚴重危害社會秩序，更造成告訴人2人受有前述之傷
    害，其等所為，均應予嚴加非難；另衡以被告甲○○、乙○○坦
    認犯行、己○○則否認犯行之犯後態度，而被告乙○○業與告訴
    人2人達成和解，並已履行完畢，獲取告訴人戊○○、丙○○之
    原諒，此有和解協議書、和解書在卷可按（本院卷第417至4
    21頁）；又被告甲○○、己○○迄今未與告訴人2人達成和解，
    復未賠償其等之損失等犯後態度，暨告訴人丙○○之父、母出
    具書狀表示，被告甲○○、己○○犯下此案，迄今仍無認錯、道
    歉、賠償，其2人毫無悔意等語（本院卷第499頁），兼衡被
    告甲○○於原審審理時自陳高中畢業之智識程度、從事餐飲業
    、經濟狀況普通之生活狀況（原審卷三第86頁）；被告乙○○
    於本院審理時陳稱高中肄業、目前從事賣車、未婚、現與父
    、母、妹妹同住之智識程度、家庭生活經濟狀況（本院卷第
    528頁）；被告己○○於本院審理時自述高中肄業之、現從事
    販賣二手車、月收入5萬元、未婚、現與爸爸、弟弟同住之
    智識程度、家庭生活經濟狀況（本院卷第528頁），暨本件
    之動機、手段、造成之危害等一切情狀，分別量處如主文第
    2項至第4項所示之刑，並就被告乙○○、己○○部分諭知易科罰
    金之折算標準。
　㈢受二年以下有期徒刑、拘役或罰金之宣告，而有下列情形之
    一，認以暫不執行為適當者，得宣告二年以上五年以下之緩
    刑，其期間自裁判確定之日起算：一、未曾因故意犯罪受有
    期徒刑以上刑之宣告者。二、前因故意犯罪受有期徒刑以上
    刑之宣告，執行完畢或赦免後，五年以內未曾因故意犯罪受
    有期徒刑以上刑之宣告者。刑法第74條第1 項第1款、第2款
    定有明文。查被告乙○○前於107 年間因妨害自由犯行，經原
    審法院於108 年8月21 日以107 年度訴字第911 號判決判處
    有期徒刑6 月，於108 年9 月16日確定，嗣於108 年11 月1
    3日易科罰金執行完畢等情，有本院被告前案紀錄表在卷可
    參（本院卷第209、210頁），是被告乙○○前已因故意犯罪經
    判處有期徒刑確定，且該案執行完畢距本院判決時未逾5年
    ，核與緩刑之法定要件不符，是被告乙○○及其辯護人請求予
    以緩刑之諭知，於法未合，附此敘明。　
五、沒收部分：　　
　　未扣案之西瓜刀1 把、球棒1 支，分別為被告甲○○、乙○○所
    有，且均係供本案傷害犯行所用之物，業據其等於原審審理
    時陳述明確（原審卷三第86頁），爰依刑法第38條第2 項前
    段規定，於各自傷害犯行主文項下宣告沒收，併依刑法第38
    條第4 項規定，於全部或一部不能沒收或不宜執行沒收時，
    追徵其價額。
六、上訴駁回部分：
　　原審認被告甲○○前述成年人故意對少年為毀損之犯行，罪證
    明確，適用兒童及少年福利與權益保證法第112 條前段，刑
    法第354 條（該條雖經修正，惟無新舊法比較之必要，詳前
    述，自無礙判決本旨）、第41條第1 項前段、第38條第2 項
    前段，刑法施行法第1 條之1 第1 項、第2 項前段，審酌被
    告甲○○坦認毀損告訴人丙○○之機車，惟未與告訴人丙○○達成
    和解，未弭補其所受之損失，亦未獲取告訴人丙○○之諒解，
    兼衡被告甲○○於原審審理時自述高中畢業之智識程度、目前
    工作是餐飲業、經濟普通之生活狀況等一切情狀，量處拘役
    50日，並諭知易科罰金之折算標準。核其認事用法具無違誤
    ，量刑尚屬允當，是被告甲○○空言就此提起上訴，為無理由
    ，應予駁回。
七、被告甲○○經合法傳喚，無正當理由不到庭，爰不待其陳述逕
    行判決。　　
據上論斷，應依刑事訴訟法第371條、第368條、第369條第1項前
段、第364條、第299條第1項前段，判決如主文。
本案經檢察官何嘉仁到庭執行職務。
中　　華　　民　　國　　110 　年　　12　　月　　29　　日
                  刑事第二十五庭審判長法　官  邱滋杉
                                      法　官  邱瓊瑩
                                      法　官  陳彥年
以上正本證明與原本無異。
檢察官、甲○○故意對少年犯傷害罪部分如不服本判決，應於收受
送達後20日內向本院提出上訴書狀，其未敘述上訴之理由者並得
於提起上訴後20日內向本院補提理由書（均須按他造當事人之人
數附繕本）「切勿逕送上級法院」。
其餘部分不得上訴。
                                      書記官  彭秀玉
中　　華　　民　　國　　110 　年　　12　　月　　29　　日
附錄：本案論罪科刑法條全文
修正前刑法第277 條
傷害人之身體或健康者，處三年以下有期徒刑，拘役或一千元以
下罰金。
犯前項之罪，因而致人於死者，處無期徒刑或七年以上有期徒刑
；致重傷者，處三年以上、十年以下有期徒刑。　
　　　　　
中華民國刑法第354條
毀棄、損壞前二條以外之他人之物或致令不堪用，足以生損害於
公眾或他人者，處2年以下有期徒刑、拘役或1萬5千元以下罰金
。